【裁判字號】    98,自,27
【裁判日期】    980702
【裁判案由】    偽造文書等
【裁判全文】
臺灣臺中地方法院刑事判決                98年度自字第27號
自  訴  人  甲○○
自訴代理人  許盟志律師
被      告  乙○○
上列被告因偽造文書等案件，經自訴人提起自訴，本院判決如下
：
    主    文
本件自訴不受理。
    理    由
一、自訴意旨略以：被告乙○○經由自訴人之父親介紹委託被告
    媒介農地買賣並辦理移轉登記事項，自訴人向被告表明，未
    經其同意切勿擅自領取自訴人所開立之合作金庫銀行西臺中
    分行帳號0000000000000號帳戶內之款項及購買農地，被告
    竟擅自自民國97年5月29日起，即自上開帳戶轉帳支出新臺
    幣（下同）100萬元，此後即密集以現金提領或轉帳支出，
    甚至有同一日（97年8月29日）以現金提領高達19次者，被
    告違背自訴人之指示，盜用自訴人印章偽造並行使取款條，
    使銀行行員陷於錯誤支出達61,903,482元之鉅額款項等語，
    而認被告涉犯刑法第210條、第216條行使偽造私文書罪嫌、
    第339第1項之詐欺取財罪嫌及第342條之背信罪嫌等語。
二、按同一案件經檢察官依第228條規定開始偵查者，不得再行
    自訴，刑事訴訟法第323條第1項前段著有明文。又不得提起
    自訴而提起者，應諭知不受理之判決，並得不經言詞辯論為
    之，同法第334條、第343條、第307條分別定有明文。復按
    公訴與自訴就單一性案件之事實而言，俱有一部起訴效力及
    於全部之適用，故此所謂同一案件，係指同一被告之同一事
    實，且所謂同一事實，應包括裁判上一罪之想像競合犯之全
    部事實，初不因前後案罪名有所差異或多寡不一而受影響，
    亦不因自訴人與檢察官所主張罪名不同而有異，是以在裁判
    上具有單一性不可分關係之事實上一罪及法律上一罪之全部
    事實，只須自訴之後案與檢察官開始偵查之前案各所涉及之
    全部事實，從形式上觀察皆屬成罪，具有裁判上不可分之一
    罪關係，而前後二案之事實有部分相同時，即屬同一案件；
    又所謂「開始偵查」者，係指檢察官依刑事訴訟法第228條
    之規定，知有犯罪嫌疑而開始偵查者而言；又第228條第1項
    規定：檢察官因告訴、告發、自首或其他情事知有犯罪嫌疑
    者，即因開始偵查；檢察官開始偵查，並不因檢察署就該案
    所分案號而有差異，合先敘明。
三、經查：
(一)、被告乙○○因媒介自訴人甲○○購買農地及辦理移轉登記事
    項，經自訴人告知勿擅自領取其於合作金庫西臺中分行帳戶
    內款項，竟涉嫌盜用印章，並填寫取款條而盜領自訴人甲○
    ○上開帳戶內共61,903,482元，而涉偽造文書罪嫌，業據自
    訴人甲○○於98年1月14日向臺灣臺中地方法院檢察署提出
    告訴，該署於98年1月15日，即以98年度他字第440號案件開
    始偵查，並於98年6月22日改簽分98年度偵字第15274號案件
    偵查，有本院調取之臺灣臺中地方法院檢察署98年度他字第
    440號、98年度偵字第15274號偵查卷宗全卷可憑。
(二)、前開案件已由自訴人甲○○於98年1月14日，就上開事實對
    被告提出告訴後，由檢察官開始偵查，自訴人甲○○於檢察
    官開始偵查後，復對被告提起本件自訴，此有自訴人刑事自
    訴狀上日期記載為98年6月5日之本院收件章可憑，而依本件
    自訴人前揭自訴被告乙○○違反自訴人明示之表示勿擅自提
    領款項，涉嫌盜用印章，並填寫取款條而行使盜領自訴人甲
    ○○所有合作金庫西臺中分行帳號0000000000000之帳戶內
    共61,903,482元之犯罪事實，與上開臺灣臺中地方法院檢察
    署98年度他字第440號、98年度偵字第15274號案件涉犯之事
    實相同，雖於本件自訴狀中另載被告盜用印章偽造並行使取
    款條，使銀行行員陷於錯誤而支付部分，而認被告另涉詐欺
    罪嫌，然此部分與告訴之事實為想像競合之裁判上一罪之關
    係，屬同一案件。從而，自訴人對於被告乙○○所涉犯之同
    一案件，於檢察官開始偵查後，依法即不得再提起自訴。揆
    諸前揭說明，爰不經言詞辯論，逕行諭知自訴不受理之判決
    。
據上論斷，應依刑訴訟法第334條、第343條、第307條，判決如
主文。
中    華    民    國    98    年    7    月    2    日
            刑事第三庭    審判長法  官  周瑞芬
                                法  官  楊曉惠
                                法  官  李慧瑜
以上正本證明與原本無異。
如不服本判決應於收受判決後10日內向本院提出上訴書狀，並應
敘述具體理由；其未敘述上訴理由者，應於上訴期間屆滿後20日
內向本院補提理由書（均須按他造當事人之人數附繕本）「切勿
逕送上級法院」。
                                書記官  陳青瑜
中    華    民    國    98    年    7    月    2    日


司法院資訊處製作；財團法人民間司法改革基金會備份。
